臺灣士林地方法院刑事判決
110年度易字第376號
公  訴  人  臺灣士林地方檢察署檢察官
被      告  孫維材


上列被告因妨害名譽案件，經檢察官提起公訴（110 年度偵字第
5955號），本院判決如下：
    主  文
乙○○犯公然侮辱罪，處拘役叁拾伍日，如易科罰金，以新臺幣壹
仟元折算壹日。
    事  實
一、乙○○於民國110 年2 月9 日下午，將其所駕駛之車牌號碼00
    0 －0000號自用小客車，違規停放在位於臺北市大同區市民
    大道1 段之京站停車場入口旁並下車離去，嗣於同日下午4 
    時許，乙○○開啟車門上車欲駕車離去時，適有甲○騎乘機車
    行經該處，認開啟之車門阻擋道路，乃伸手將車門推回
　　，並不慎夾到乙○○之手掌，詎乙○○竟即因而心生不滿，
　　基於公然侮辱之犯意，在上揭不特定人得以共見共聞之地點
　　，自車內朝車外之甲○辱罵「你娘卡好，幹你娘」等語，足
    以貶損甲○之人格及社會評價。
二、案經甲○訴由臺北市政府警察局大同分局報請臺灣士林地方
    檢察署檢察官偵查起訴。
    理  由
壹、程序事項：
    本案所引用之供述及非供述證據，業經本院依法踐行調查證
    據程序，而檢察官、被告亦均不爭執各該證據之證據能力，
    復查無依法應排除其證據能力之情形，是後述所引用證據之
    證據能力均無疑義，合先敘明。
貳、實體事項：
一、被告乙○○固不否認確有於上揭所述時、地，出言辱罵「你
　　娘卡好，幹你娘」等語，惟矢口否認有何公然侮辱之犯行，
    辯稱：其沒有侮辱甲○，其又不認識他，是因為車門被夾了
    二下，其當然會罵云云，經查：
  ㈠被告於110 年2 月9 日下午4 時許，因不滿告訴人甲○將其所
    駕駛車輛之車門推回，即辱罵「你娘卡好，幹你娘」等語一
    節，業據被告供承在卷（見本院易字卷第56頁），並核與告
    訴人分別在警詢、偵查中之證述（見偵字卷第23頁至第24頁
    、第31頁至第32頁）大致相符，復經本院當庭勘驗錄影畫面
    光碟屬實，有本院勘驗筆錄暨截圖在卷可稽（見本院易字卷
    第55頁、第61頁至第63頁），自堪信為真實。
  ㈡被告雖以前揭情詞置辯，惟查：
  ⒈按刑法上所謂「公然」，是指不特定多數人或多數人得以共
    見共聞之狀態，不以實際上已共見或共聞為必要，又此之多
    數人，包括特定之多數人在內。而所謂「侮辱」，係指侮弄
    辱罵，申言之，凡以粗鄙之言語、舉動、文字、圖畫為侮謾
    辱罵，或為其他輕蔑人格之一切行為屬之。又刑法所稱之侮
    辱，係指行為人以抽象言詞或舉動對他人為輕蔑之表示，而
    使人感受難堪或不快，既非指摘或傳述足以抵譭他人社會地
    位之具體事實，亦不以指名道姓或被害人同在現場為必要，
    倘見聞者依據談話當時之客觀情形，得以特定行為人所輕蔑
    謾罵之對象，亦難謂與「侮辱」之要件不符。本案被告向告
　　訴人稱「你娘卡好，幹你娘」之詞，客觀上乃屬負面評價之
　　字眼，有指責、嘲諷、輕視之意，依一般社會通念已足以使
　　告訴人因此感到難堪，並足以貶損告訴人之人格及社會評價
　　，確屬足以貶抑他人名譽之語詞無疑，是被告前揭言論客觀
    上該當公然侮辱之行為，足堪認定。
　⒉次查，本案係被告於開啟車門進入駕駛座之際，告訴人適巧
    騎乘機車行經該處，因認開啟之車門阻擋車道，乃伸手將車
    門推回，而不慎夾到被告之手掌，是縱被告當下不知係何人
    推閉其車門，然被告亦自承係因不滿手掌被夾到，而對推閉
    其車門之人辱罵上開言論（見本院卷第54頁），此與本院勘
    驗結果顯示被告係對告訴人辱罵「你娘卡好，幹你娘咧，推
    我門幹什麼」（見本院卷第55頁）之勘驗結果相符，可見被
    告確係因心生不滿，難以消解情緒，方以上揭詞語對推閉其
    車門之告訴人辱罵，主觀上有侮辱、嘲諷告訴人，使其難堪
    之犯意，且依據對話當時之客觀情形，堪以特定被告所輕蔑
    謾罵之對象為告訴人。　
　⒊再查，本案係因被告違規於路邊停車在先，使告訴人得行駛
    之車道減縮，方造成被告之車門阻擋告訴人行進之情形，則
    被告縱係因告訴人於推回關閉車門時不慎夾到其之手掌，而
    一時氣憤辱罵告訴人，亦僅係其犯罪動機之問題，無礙於公
    然侮辱罪之成立。是被告辯稱其係遭夾到時單純情緒性陳述
    之正常反應，並非意在侮辱云云，即屬事後卸責之詞，要無
    足取。
　⒋被告雖聲請傳喚證人，以證明被告開啟車門時，並未碰觸告
    訴人云云，然無論被告之車門有無碰觸告訴人之身體，均無
    礙於本案被告對告訴人辱罵之事實，是被告此項調查證據之
    聲請，本院認即無必要，附此敘明。
  ㈢綜上所述，被告所辯不足採信，本案事證明確，被告之犯行
    洵堪認定，應予論科。
二、核被告乙○○所為，係犯刑法第309 條第1 項之公然侮辱罪
　　。爰審酌被告未思考係因其違規停車以致阻擋交通在先，竟
    僅因不滿告訴人將車門推回之際夾到其手掌，即公然出言辱
    罵告訴人，所為應予非難，併兼衡被告於犯後仍否認犯行之
    態度、本案所生危害輕重，暨被告高中畢業、已婚有2 名未
    成年子女、目前待業並領取社會補助之智識程度、家庭生活
    及經濟狀況等一切情狀，量處如主文所示之刑，並諭知易科
    罰金之折算標準。
據上論斷，應依刑事訴訟法第299 條第1 項前段，刑法第309 條
第1 項、第41條第1 項前段，刑法施行法第1 條之1 第1 項，判
決如主文。
本案經檢察官丙○○提起公訴，檢察官林聰良到庭執行職務。
中    華    民    國    111   年     3    月    25    日
                          刑事第七庭  法  官  蘇昌澤
以上正本證明與原本無異。
如不服本判決應於收受送達後20日內向本院提出上訴書狀，並應
敘述具體理由。其未敘述上訴理由者，應於上訴期間屆滿後20日
內向本院補提理由書（均須按他造當事人之人數附繕本）「切勿
逕送上級法院」。
因疫情而遲誤不變期間，得向法院聲請回復原狀。
                                      書記官  吳佩蓁
中    華    民    國    111   年     3    月    25    日
附錄本案論罪科刑法條：
中華民國刑法第309 條
公然侮辱人者，處拘役或9 千元以下罰金。
以強暴犯前項之罪者，處1 年以下有期徒刑、拘役或1 萬5 千元
以下罰金。